【裁判字號】    95,交聲更,34
【裁判日期】    951120
【裁判案由】    違反道路交通管理處罰條例聲明異議
【裁判全文】
臺灣臺北地方法院交通事件裁定        95年度交聲更字第34號
原處分機關  臺北市交通事件裁決所
異  議  人
即受處分人  甲○○
上列受處分人因違反道路交通管理處罰條例事件，對於臺北市交
通事件裁決所中華民國95年3月10日所為之處分（原處分案號：
北市裁二字第裁22-A00000000號）聲明異議，經本院於95年6月
15日以95年度交聲字第305號裁定駁回，受處分人不服提起抗告
，經臺灣高等法院於95年7月24日以95 年度交抗字第564號裁定
撤銷發回本院更為裁定，本院裁定如下：
    主  文
異議駁回。
    理  由
一、本件異議人即受處分人甲○○於民國九十五年一月五日十六
    時五十五分許，駕駛車牌號碼CU-3757 號自用小客車，行經
    台北市○○○路、濟南路口限速每小時五十公里之路段時，
    為設置於該處之微電腦闖紅燈自動測速照相系統測得該車以
    時速六十六公里之速度超速行駛並拍照存證，經台北市政府
    警察局中正一分局交通分隊警員楊中儀採證後，以該車有「
    行車速限五十公里，經測時速六十六公里，超速十六公里未
    滿二十公里」之情形，違反道路交通管理處罰條例第四十條
    第一項規定而逕行開立臺北市政府警察局九十五年一月二十
    三日北市警交大字第A00000000號舉發違反道路交通管理事
    件通知單予以舉發，嗣受處分人於應到案日期九十五年二月
    二十二日前之同年月七日提出申訴，經原處分機關函請舉發
    機關臺北市政府警察局中正第一分局調查結果，仍認受處分
    人有上開違規行為，乃依據道路交通管理處罰條例第四十條
    第一項、第六十三條第一項第一款及違反道路交通管理事件
    統一裁罰基準表之規定，於九十五年三月十日以北市裁二字
    第裁22-A00000000號裁決書裁處新臺幣一千七百元之罰鍰，
    並記違規點數一點等情，有臺北市交通事件裁決所違反道路
    交通管理事件北市裁二字第22-A00000000號裁決書、臺北市
    政府警察局北市警交大字第A00000000號舉發違反道路交通
    管理事件通知單、交通違規案件陳述書、臺北市政府警察局
    中正第一分局95年2月23日北市警中正一分交字第095311728
    00函各一件在卷可稽。
二、異議意旨略以：執行公權力所使用之測定儀器須經過合法公
    證機構認證合格，且須在檢驗有效期限內使用方屬有效、合
    法。依聯邦法度量衡條款，一般儀器檢驗有效期限一年，少
    數是二年，較精密講究準確度者及使用頻率高者，儀器校驗
    期是三個月，亦有一個月須校驗一次者，微電腦闖紅燈自動
    測速照相儀器至少應三個月定期檢驗一次，方屬有效。又依
    度量衡法第七條規定：辦理法定度量衡器檢定、檢查之機關
    （構）、團體，其使用之度量衡標準器應適時追溯檢校；因
    公務執行檢測用之度量衡器，亦同。舉發機關應提出本件測
    速設備認可證書及一年內維修紀錄，以證明該設備係經合法
    檢驗、校正程序下使用，始能令人信服。實則國內並無該等
    測速照相儀器之合法檢驗、校正機構，依雷射測速儀檢定檢
    查技術規範草案，雷射測速儀檢定合格有效期間為一年，然
    警察機關卻未依法訂定測速儀器檢驗有效期一年之法規及施
    行細則，供執法人員依循，乃屬非法取締。本件違規之測速
    儀器係九十二年八月認證，已逾二年之有效期限，不論是否
    故障，均須依度量衡法之規定送檢驗始能使用，否則違法使
    用所測得之數據即不足採信。為此聲明異議，請求撤銷原處
    分云云。
三、按行為後法律或自治條例有變更者，適用行政機關最初裁處
    時之法律或自治條例；但裁處前之法律或自治條例有利於受
    處罰者，適用最有利於受處罰者之規定，行政罰法第五條定
    有明文。本件異議人甲○○行為後，道路交通管理處罰條例
    第四十條第一項、第六十三條第一項第一款業於民國九十五
    年七月一日修正公布施行，比較修法前後對於駕駛人行車速
    度，超過規定最高時速之違規行為之罰則，均處汽車駕駛人
    新臺幣（下同）一千二百元以上二千四百元以下罰鍰，並記
    違規點數一點而屬相同，依行政罰法第五條規定，應適用行
    政機關最初裁處時之法律即修正前道路交通管理處罰條例第
    四十條第一項、第六十三條第一項第一款規定論處，合先說
    明。次按汽車駕駛人，行車速度，超過規定之最高時速者，
    處一千二百元以上二千四百元以下罰鍰，並記違規點數一點
    ，修正前道路交通管理處罰條例第四十條第一項、第六十三
    條第一項第一款分別定有明文。
四、經查，異議人駕駛上開自用小客車於九十五年一月五日十六
    時五十五分許行經台北市○○○路、濟南路口限速每小時五
    十公里之路段時，為設置於該處之微電腦闖紅燈自動測速照
    相系統測得該車以時速六十六公里之速度超速行駛一節，有
    卷附採證照片一張附卷可稽，且為異議人所不爭執，惟辯稱
    本件微電腦闖紅燈自動測速照相系統未依度量衡法相關規定
    檢驗、校正，所測得之數據不足採信云云。然查本件違規路
    段所裝設之微電腦闖紅燈自動測速照相系統，係屬線圈感應
    式闖紅燈暨測速照相器，以感應線圈之距離對照通過線圈的
    時間，換算測得違規車輛當時所行駛之速率，經儀器電腦判
    讀後予以採證照相，並於採證照片中顯示出違規車輛所行駛
    之車道別（即採證照片右上角所示LS11，即為行駛於違規路
    段左側起第一車道之車輛）。而該微電腦闖紅燈自動測速照
    相系統係經原製造國瑞士電力及環境度量衡部門檢驗認可，
    其式樣認可證書並經駐瑞士台北文化經濟代表團驗證屬實，
    復經本院公證處認證，此有臺北市政府警察局交通警察大隊
    95 年5月1日北市警交大執字第09531851000號函暨檢送式樣
    認可證書中文譯本各一份在卷可憑。又本件施測之微電腦闖
    紅燈自動測速照相系統保養維修情形，亦經臺北市政府警察
    局交通警察大隊以95年10月31日北市警交大執字第09534797
    50 0號函覆稱：「目前本大隊所使用之該類照相設備均由各
    交通分隊指派專責人員使用保管，如發現損壞、故障情形立
    即招商修復，以確保設備之準確性，並維執法之嚴正。」，
    並檢送該測速照相系統之交通監視設備維修紀錄單一紙，記
    載該儀器曾於九十三年五月二十一日、七月十三日、九月八
    日、九十四年九月八日、九十五年三月七日、五月十六日進
    行維修及一般例行保養檢查設定值有無錯誤，則本件舉發機
    關所使用之微電腦闖紅燈自動測速照相儀器，既經檢驗合格
    並按期維修保養，其於正常使用情況下所拍攝之測速照片復
    清晰紀錄異議人所駕駛車輛之違規日期為九十五年一月五日
    、時間為十六時五十五分三十七秒、該路段最高速限為時速
    五十公里、違規車輛之時速為六十六公里及行駛之車道別為
    LS11即左側起第一車道均甚明確，且無任何證據資料顯示該
    儀器所測得之數據有何失真情事，其準確度應屬可信。至於
    異議人所舉度量衡法第七條規定：「辦理法定度量衡器檢定
    、檢查之機關（構）、團體，其使用之度量衡標準器應適時
    追溯檢校；因公務執行檢測用之度量衡器，亦同。」，而所
    謂「追溯檢校」其用詞定義依同法第二條第十款規定：「指
    經過連續之相互比對，使度量衡器之準確度與國際或國家度
    量衡標準維持一致之行為。」，就本件微電腦闖紅燈自動測
    速照相系統是否依據度量衡法校檢一節，據經濟部標準檢驗
    局以95年11月15日經標四字第09500128270 號函覆略以：微
    電腦闖紅燈自動測速照相系統，雖屬度量衡器裝置，惟目前
    國際上尚無該類度量衡器之相關檢測標準，故仍未將其納入
    應施檢定之法定度量衡器等語。是本件微電腦闖紅燈自動測
    速照相系統，縱因國際上尚無該類度量衡器之檢測標準，而
    未納入法定度量衡器施以檢定，然尚不得以此排除該項取締
    工具之使用或逕予否認該類儀器於正常使用情形下所取得之
    數據。末參以異議人於本院訊問時自承：當天伊駕車行經中
    山南路、濟南路口，看到後面有亮光，感覺好像被照相，伊
    看時速表是將近六十公里等語（見本院九十五年度交聲字第
    三０五號卷第二九頁），是異議人在上開速限時速五十公里
    之路段超速行駛之違規行為，甚為明確，其徒以施測之微電
    腦闖紅燈自動測速照相系統未經檢定，所測得之數據不可採
    云云，聲明異議，殊無理由。
五、綜上所述，受處分人確有於前揭時、地，行車速度超過規定
    之最高時速未滿二十公里之違規行為，原處分機關依道路交
    通管理處罰條例第四十條第一項、第六十三條第一項第一款
    、違反道路交通管理事件統一裁罰基準及處理細則及違反道
    路交通管理事件統一裁罰基準表之規定，裁處受處分人罰鍰
    一千七百元，並記違規點數一點，核無違誤，本件受處分人
    之異議為無理由，自應將其異議駁回。
六、據上論斷，應依道路交通案件處理辦法第十九條，裁定如主
    文。
中    華    民    國    95    年    11    月    20    日
                              交通法庭法  官  鍾淑慧
以上正本證明與原本無異
如不服本裁定應於送達後5日內向本院提出抗告狀
                                      書記官  劉英芬
中    華    民    國    95    年    11    月    27    日


司法院資訊處製作；財團法人民間司法改革基金會備份。
